臺灣高雄地方法院刑事判決　　　　　　　　　　　　九十一年度易字第一一四九號
　　公　訴　人　臺灣高雄地方法院檢察署檢察官
　　被　　　告　戊○○
　　被　　　告　丙○○
　　被　　　告　甲○○
右列被告等因賭博案件，經檢察官聲請簡易判決處刑（九十年度偵字第七一一六、一
二五三五號），經本院高雄簡易庭認不宜依簡易判決處刑，簽准改依通常程序審判，
本院判決如左：
    主  文
戊○○共同以賭博為常業，處有期徒刑參月，如易科罰金，以參佰元折算壹日，緩刑
貳年。電動機具「滿貫大亨」貳台、「大舞台」貳台及「動物柏青樂」參台（均含Ｉ
Ｃ板，即共計柒塊ＩＣ板）、現金新台幣壹萬貳仟參佰玖拾元，均沒收。
丙○○在公眾得出入之場所賭博財物，處罰金貳仟元，如易服勞役，以參佰元折算壹
日。兌換之賭資新台幣玖佰元，沒收。
甲○○無罪。
    事  實
一、戊○○係在設於高雄市前鎮區○○○路二八一號「頂旺企業行（即頂尖超商）」
    擔任超商收銀員、及洗分、兌換現金之工作，而以每月薪資新台幣（下同）一萬
    七千元受僱於「陳冠魁」。其等明知經營電子遊戲場業，須依電子遊戲場業管理
    條例相關規定辦理營利事業登記，竟未經向主管機關高雄市政府辦理營利事業登
    記，自民國九十年三月一日起，戊○○及「陳冠魁」共同基於常業賭博之犯意聯
    絡，在上址超商騎樓地之公眾得出入之場所，擺設電子遊戲機「滿貫大亨」二台
    、「大舞台」二台及「動物柏青樂」三台等機型電動機具，共計七台，連續與不
    特定之人賭博財物，且以之為常業。其賭博方式係由賭客以硬幣投入機具內押注
    賭輸贏（比率十比一），押中者可累積積分而兌換現金，未中者，其押注金則落
    入機匣內歸「陳冠魁」所有，並藉此射倖之賭博方式，計算輸贏，而經營電子遊
    戲場業。嗣於九十年四月十日下午八時二十分許，顧客丙○○基於賭博之犯意，
    在該處賭玩上開「滿貫大亨」電玩後，以積分九十分向戊○○兌換現金九百元，
    經戊○○核對無誤後，即將現金放在塑膠杯內而放置於該店後方置放礦泉水之位
    置，待丙○○前去拿取時，為警當場查獲，並扣得上開電動賭博機具共七台（均
    含ＩＣ板）、機具內之賭資一萬二千三百九十元及兌換之賭資九百元。
二、案經高雄市政府警察局前鎮分局移送台灣高雄地方法院檢察署檢察官偵查起訴。
    理  由
一、右揭事實，業據被告戊○○於本院審理時供承不諱。訊據被告丙○○固坦認確有
    於右揭時、地打玩「滿貫大亨」電玩後，贏得九十分之積分，而向被告戊○○示
    意洗分，經核對無誤後，被告戊○○將現金放在塑膠杯內，而放置於該店後方置
    放礦泉水之位置，待其前去拿取時，為警當場查獲之事實不諱，惟矢口否認有何
    上開犯行，辯稱：伊係第一次在該店打玩電玩，當時係欲前去上址超商隔壁之國
    術館，而先至該處打玩「滿貫大亨」電玩，因時間已到，故向店員示意洗分，但
    伊以為係兌換香煙，店員叫伊等一下，回來後告訴伊東西在後面，伊即前去拿取
    ，發現紙杯內放有九百元，伊本欲詢問該店員，但即為警查獲云云。惟查：被告
    戊○○於本院審理時供承：伊自九十年三月一日起受僱於「陳冠魁」，在上址「
    頂尖超商」擔任店員，薪資係由「陳冠魁」發給，而郭元吉係該店店長，負責店
    內物品之管理，因「陳冠魁」係與陳德樂合夥，故於警訊時稱陳德樂係伊老闆，
    且因當時伊並不知老闆為何人，故於偵查時稱郭元吉是老闆，後來「陳冠魁」告
    訴伊他是老闆，伊始知情，又於九十年四月十日下午八時二十分許，顧客丙○○
    在該處打玩上開「滿貫大亨」電玩後，剩餘積分九十分，經伊核對無誤後，即將
    現金九百放在塑膠杯內而放置於該店後方置放礦泉水之位置，而由丙○○前去拿
    取時，即為警查獲，該店所擺設電玩之兌換比率均為一比十等語，被告丙○○於
    警訊時供稱：伊在該店打玩「滿貫大亨」，以比率十比一投幣、洗分方式打玩，
    累積積分九十分，伊向頂尖超商店員戊○○示意洗分換錢，店員戊○○洗分後，
    告知伊錢放在店內後方一個免洗塑膠杯內，伊即前往拿取，即為警當場查獲等語
    ，並證人即查獲員警乙○○及丁○○於本院審理時證述：伊等當時係負責電玩查
    緝勤務，巡視轄區內超商等處查看有無擺設電玩及賭博之行為，於九十年四月十
    日行經上址超商，發現有客人在該超商打玩「滿貫大亨」，伊等即在旁假裝觀看
    物品，後該顧客即被告丙○○示意店員洗分，經被告戊○○核對無誤後，即按鈕
    將分數消除，並回去櫃台，被告丙○○仍在機台處，約二、三分鐘後，被告戊○○示意被告丙○○至該店後面，伊等並見被告戊○○有將錢放在杯內而放置在架
    上，伊等即待丙○○將錢拿取並欲放入口袋內時，將其等查獲，並當場扣得上開
    電動賭博機具共七台（均含ＩＣ板）及機具內之賭資一萬三千二百九十元，而該
    款項包含兌換之賭資九百元在內等語，且有高雄市政府警察局前鎮分局營業場所
    檢查紀錄乙紙、高雄市政府營利事業登記證影本乙紙及現場照片四張等附卷可稽
    ，及電動賭博機具共七台（均含ＩＣ板）、現金一萬三千二百九十元等扣案可資
    佐證。又苟如被告丙○○所言，其係認為兌換香煙而非現金，惟香煙之品牌及價
    格均不相同，則被告丙○○豈會僅係示意洗分，並無表示或詢問其所欲兌換之香
    煙品牌及數量？從而，被告丙○○事後翻異前詞，空言辯稱上情，顯係事後卸責
    之詞，不足採信。綜上，本件事證明確，被告戊○○及丙○○上開犯行，均堪認
    定。
二、按電子遊戲場業管理條例第十五條之立法意旨係為健全電子遊戲場之營業秩序，
    明定未依該條例規定辦理電子遊戲場業之營利事業登記者，即屬未經設立而營業
    ；又按同條例第二十二規定，其處罰對象為「行為人」，即指實際違規經營該電
    子遊戲場業者，至於營業場所、設備之規模，該條例並未有明文設限。又按常業
    罪，只須有賴某種犯罪為業之意思，而有事實之表現為已足，不以藉該犯罪為唯
    一生存者為必要，縱令尚有其他職業，亦無礙成立常業罪，最高法院八十五年台
    上字五一０號著有判例可資參照。查「陳冠魁」經營上開超商並設置電動機具，
    經常反覆與人賭博，希望從中獲取贏利，依首開說明，顯係以賭博贏利供應生活
    之資，應係以賭博為常業；又被告戊○○受僱於「陳冠魁」擔任洗分及兌換賭資
    等工作，領有薪資，則被告戊○○顯然有賴此為生之常業犯意。核被告戊○○所
    為，係違反電子遊戲場業管理條例第十五條之未經辦理營利事業登記而擅自經營
    電子遊戲場業之規定，應依同法第二十二條之規定處斷，及刑法第二百六十七條
    之常業賭博罪。而被告丙○○所為，係犯刑法第二百六十六條第一項前段之普通
    賭博罪。被告戊○○與「陳冠魁」間，就上揭犯行，有犯意之連絡及行為之分擔
    ，均為共同正犯。公訴意旨認被告戊○○係犯刑法第二百六十八條及第二百六十
    六條第一項前段之罪云云，惟上開電動機具輸贏之機率並不確定，實無證據證明
    該機具業經設定必然會贏或有一定勝負之比率，是其所為與意圖營利供給賭博場
    所罪之構成要件不符，應僅係以賭博為常業之行為，公訴意旨容有未洽，起訴法
    條應予變更。又按電子遊戲場業管理條例第二十二條未准登記經營電子遊戲場業
    罪之構成要件，係以行為人既已違反辦理營利事業登記之作為義務，仍擅自經營
    電子遊戲場業，所後受非難評價者應係未為登記之不作為本身，此與常業賭博須
    以積極外顯之賭博舉動為其構成要件，且應受非難者乃行為人違反禁止義務而為
    積極作為之情形，迴然有異，是被告戊○○所犯上開二罪間，有方法結果之牽連
    關係，為牽連犯，依刑法第五十五條之規定，應從較重之常業賭博罪論處。公訴
    意旨雖未論及被告戊○○上開違反電子遊戲場業管理條例犯行，惟此部分與前揭
    論罪科刑部分有牽連關係，屬裁判上一罪，自為起訴效力所及，本院當得加以審
    酌，附此敘明。爰審酌被告戊○○之品行非劣，僅係受僱，並非主要經營者，犯
    罪情節較輕，被告丙○○因冀圖以小搏大之方式賺取財物，而為本件犯行，惟危
    害社會之程度及所造成之損害尚小，犯罪情節輕微，及犯後被告戊○○坦認犯行
    等一切情狀，分別量處如主文所示之刑，並分別諭知易科罰金及易服勞役之折算
    標準，以資懲儆。又被告戊○○前未曾受有期徒刑以上刑之宣告，有台灣高雄地
    方法院檢察署刑案資料查註紀錄表及台灣高等法院被告全國前案紀錄表可按，其
    因一時失慮，偶罹刑典，事後已坦承犯行，深具悔意，經此偵審程序及刑之宣告
    後，應知警惕，而無再犯之虞，本院認前開所宣告之刑，以暫不執行為適當，並
    宣告緩刑二年，以啟自新。另扣案之上開電動賭博機具「滿貫大亨」二台、「大
    舞台」二台及「動物柏青樂」三台，共計七台（均含ＩＣ板），及機具內之賭資
    一萬二千三百九十元，係供賭客當場賭博之器具及在賭檯或兌換籌碼處之財物，
    應依刑法第二百六十六條第二項規定宣告沒收。並扣案兌換之賭資九百元，係被
    告丙○○所有因本件犯罪所得之物，爰依刑法第三十八條第一項第三款規定，宣
    告沒收。
貳、無罪部分：
一、公訴意旨略以：被告甲○○與被告戊○○二人共同基於概括之犯意，自民國九十
    年三月一日起，在高雄市前鎮區○○○路二八一號公眾得出入之場所，設置電動
    賭博機具七台，連續與不特定之人賭博財物。其賭博方法為客人先以金錢換分數
    去玩，開分後，如有贏錢，每分可換十元，被告戊○○會將現金放在塑膠杯內再
    放置於該店後方放礦泉水之位置。嗣於同年四月十日二十時二十分許，適有被告
    丙○○在該處賭博時，為警當場查獲。因認被告甲○○共同涉犯刑法第二百六十
    八條及第二百六十六條第一項前段之賭博罪嫌。
二、按犯罪事實應依證據認定之，無證據不得推定其犯罪事實；復不能證明被告犯罪
    或其行為不罰者，應諭知無罪之判決，刑事訴訟法第一百五十四條、第三百零一
    條第一項分別定有明文。又認定不利於被告之事實，須依積極證據，苟積極證據
    不足為不利於被告事實之認定時，即應為有利於被告之認定，更不必有何有利之
    證據，最高法院三十年上字第八一六號著有判例可資參照。本件公訴意旨認被告
    甲○○涉犯上開罪嫌，無非以被告戊○○於偵查時之供詞，為其論述依據。
三、訊據被告甲○○堅決否詞有何上揭犯行，辯稱：伊係以每月薪資一萬九千元受僱
    於「陳冠魁」，在上址「頂尖超商」擔任副店長，僅負責與廠商接洽，以為購入
    店內貨品等事務，伊並非該店之實際負責人，而該店所擺設之電動機台為何，伊
    並不知情，亦無負責該項事務等語。經查：被告戊○○雖於偵查時供稱：該店之
    實際及現場負責人為甲○○，薪水亦由甲○○發給云云，惟被告戊○○於警訊時
    供述：該店之老闆係陳德樂，係他叫伊開分、兌換現金予客人的云云，而於本院
    審理時供陳：伊自九十年三月一日起受僱於「陳冠魁」，在上址「頂尖超商」擔
    任店員，薪資係由「陳冠魁」發給，而郭元吉係該店店長，負責店內物品之管理
    ，因「陳冠魁」係與陳德樂合夥，故於警訊時稱陳德樂係伊老闆，且因當時伊並
    不知老闆為何人，故於偵查時稱郭元吉是老闆，後來「陳冠魁」告訴伊他是老闆
    ，伊始知情云云；從而，在無其他證據足資證明被告甲○○確係上址「頂尖超商
    」實際負責人之情形下，自難僅以被告戊○○前後供述不一，相互矛盾之供詞，
    據為不利被告甲○○之認定，而認被告甲○○確有公訴人所指之犯行。
四、綜上所述，本件尚乏明確之積極證據足證被告甲○○確有上開賭博犯行，是尚不
    得僅因被告戊○○前後供述不一，相互矛盾之供詞，而遽採為被告甲○○犯罪之
    證據。依上所述，公訴人所舉之證據不足以證明被告甲○○犯罪。此外，復查無
    其他積極證據足以證明被告甲○○確有公訴人所指之犯行，揆諸首揭法條及判例
    意旨，不能證明被告犯罪，依法均應諭知無罪之判決。
據上論斷，應依刑事訴訟法第二百九十九條第一項前段、第三百條、第三百零一條第
一項，電子遊戲場業管理條例第二十二條，刑法第十一條前段、第二十八條、第二百
六十六條第一項前段、第二項、第二百六十七條、第五十五條、第三十八條第一項第
三款、第四十一條第一項、第四十二條第二項、第七十四條第一款，罰金罰鍰提高標
準條例第一條前段、第二條，判決如主文。
本案經檢察官姜麗儒到庭執行職務。
中      華      民      國      九十一    年      四    月      三十    日
                                    臺灣高雄地方法院刑事第六庭
                                        法  官  洪榮家
右正本證明與原本無異。
如不服本判決，應於送達後十日內，向本院提出上訴狀。
                                        書記官   陳寰瑛
中      華      民      國      九十一    年      四    月      三十    日
附錄本案論罪科刑法條全文：
刑法第二百六十六條第一項：
  在公共場所或公眾得出入之場所賭博財物者，處一千元以下罰金。但以供人暫時娛
  樂之物為賭者，不在此限。
  當場賭博之器具與在賭檯或兌換籌碼處之財物，不問屬於犯人與否，沒收之。
刑法第二百六十七條：
  以賭博為常業者，處二年以下有期徒刑，得併科一千元以下罰金。
